臺灣新竹地方法院民事判決　　　　　　　 99年度訴字第329號
原　　　告　馬自強
被　　　告　伊諾瓦科技股份有限公司
法定代理人　萬述寧
訴訟代理人　吳尚昆律師
　　　　　　李怡卿律師
　　　　　　洪榮彬律師
上列當事人間請求損害賠償事件，本院於民國100年2月22日辯論
終結，判決如下：
    主  文
原告之訴駁回。
訴訟費用由原告負擔。
    事  實
一、原告主張：
（一）原告原為被告公司之職員，擔任被告公司工程部之協理，
      任職期間自民國90年3 月起至94年9 月止。原告於90年3
      月28日，與被告公司之法定代理人萬述寧簽訂原證一之英
      文協議書，由原告以每股新台幣（以下同）20元之價格，
      向被告公司購買被告公司之股票100,000 股，雙方約定應
      於原告付款後三個工作天，全數股票完成各項手續交付原
      告，且依該協議書第5 條之約定，原告於2 年後可自由支
      配所購買之股票，惟被告公司法定代理人萬述寧並依約未
      交付該10萬股股票予原告。嗣後原告於90年6 月10日經由
      被告公司配發被告公司之股票86,000股，並再向被告公司
      之法定代理人萬述寧另外購買50,000股被告公司之股票，
      總計原告共有236,000 股被告公司之股票（下稱系爭股票
      ），均由被告公司法定代理人萬述寧所保管持有。
（二）詎原告於94年9 月5 日自被告公司離職時，被告公司之法
      定代理人萬述寧拒絕返還系爭股票，嗣被告公司更以遭到
      原告之詐騙為由，對原告提起本院95年度勞訴字第16號損
      害賠償訴訟。茲被告公司於提起前開訴訟前，已先向本院
      聲請對原告之財產為假扣押，經本院以95年度裁全字第18
      01號假扣押裁定，准許被告公司以1,000,000 元為原告供
      擔保後，得對原告之財產在3,000,000 元範圍內予以假扣
      押在案，嗣被告公司即持該假扣押裁定為執行名義，向本
      院民事執行處聲請以95年度執全字第1033號假扣押執行事
      件，將被告公司法定代理人萬述寧所保管持有之系爭股票
      ，以及原告所有坐落於新竹市○○段第168 、168 －1 地
      號之土地，暨其上同段第475 建號即門牌號碼新竹市○○
      街158 巷1 弄154 號建物、同段第535 建號即門牌號碼新
      竹市○○街158 巷1 弄1 號地下樓建物（以下簡稱系爭房
      地）予以執行假扣押查封（下稱第一次假扣押執行）。
（三）原告遭到被告公司之第一次假扣押執行後，除聲請法院命
      被告公司限期起訴外，並對第一次假扣押執行之執行名義
      ，即本院95年度裁全字第1801號假扣押裁定提起抗告，嗣
      經台灣高等法院以95年度抗字第1592號民事裁定，將本院
      95年度裁全字第1801號假扣押裁定予以廢棄，雖被告不服
      提起再抗告，亦遭台灣高等法院於96年1 月10日裁定予以
      駁回，故第一次假扣押執行所依據之執行名義即本院95年
      度裁全字第1801號民事裁定，業經台灣高等法院駁回並確
      定。
（四）惟被告公司竟又在本院民事執行處撤銷第一次假扣押執行
      程序前，於兩造間之本案訴訟中即95年度勞訴字第16號損
      害賠償訴訟，再次聲請假扣押裁定，並經本院以96年全字
      第1 號民事裁定，准許被告公司以2,000,000 元為原告供
      擔保後，得對原告之財產於2,000,000 元範圍內予以假扣
      押。被告公司復又持本院96年全字第1 號假扣押裁定，聲
      請本院民事執行處以96年度執全字第147 號假扣押執行事
      件（下稱第二次假扣押執行），對原告之財產為假扣押執
      行，並將第二次假扣押執行程序併入第一次假扣押執行程
      序中合併執行，使第一次假扣押執行程序所查封之原告之
      系爭房地及股票，繼續遭到被告公司第二次假扣押執行程
      序所扣押。
（五）而系爭假扣押所保全之本案訴訟即本院95年度勞訴字第16
      號損害賠償事件，判決原告部分敗訴並准許被告公司得供
      擔保後聲請假執行，被告公司並依據上開假執行判決，對
      第二次假扣押執行所扣押之系爭房地及股票，聲請繼續執
      行拍賣，原告為免系爭房地遭到拍賣，遂向訴外人高俊隆
      以年息百分之18之利率借款3,600,000 元，並為被告公司
      供擔保後，免為假執行拍賣系爭房地。
（六）本院95年度勞訴字第16號民事判決關於原告敗訴部份，經
      原告上訴後，遭台灣高等法院以96年度重訴字第17號民事
      判決予以廢棄，並駁回被告公司之請求，被告公司不服提
      起上訴，亦遭最高法院以97年度台上字第2651號判決駁回
      ，故被告公司因上開假扣押而對原告所提起之本案訴訟，
      即本院95年度勞訴字第16號訴訟，已因無理由而敗訴確定
      。
（七）本件被告公司之法定代理人萬述寧惡意扣留原告之系爭股
      票，使原告無法處分系爭股票，嗣後更遭被告公司將系爭
      股票查封及拍賣，導致原告受有系爭股票價值之損害，被
      告公司自應依民法第18條、公司法第23條第2 項、民事訴
      訟法第531 條及侵權行為之法律關係，就其法定代理人萬
      述寧之扣留原告股票之行為，以及被告公司假扣押原告股
      票，造成系爭股票遭拍賣之行為，對原告應負賠償責任。
      而系爭股票之前之價值均在每股20元以上，且94年被告公
      司出售股票1,000,000 股予日本公司時，每股之售價更高
      達60元，故原告以每股20元作為計算系爭股票價值之基準
      ，亦稱允當。經計算後原告所受有之系爭股票之價值損害
      為4,720,000 元（計算式：236,000 股×20元＝4,720,00
      0 元），爰請求如訴之聲明第一項所示。
（八）又原告為免系爭房地遭到假執行拍賣，而向訴外人高俊隆
      以年息百分之18之利率借款3,600,000 元，並以之為被告
      公司提供擔保，則系爭3,600,000 元借款於擔保期間所衍
      生之利息，自屬原告因被告公司不當假執行所遭受之損害
      ，在被告公司上開假執行判決敗訴確定後，被告公司亦應
      依民事訴訟法第395 條第2 項及侵權行為之法律關係，對
      原告負損害賠償責任，爰請求如訴之聲明第二項所示。
（九）為此，爰依侵權行為損害賠償請求權及民事訴訟法第531
      條第1 項規定，依據選擇合併之法律關係，訴請被告應賠
      償原告4,720,000 元，及依侵權行為損害賠償請求權及民
      事訴訟法第395 條第2 項規定，依據選擇合併之法律關係
      ，訴請被告應給付原告648,000 元，並聲明：1.被告應給
      付原告4,720,000 元及自起訴狀繕本送達翌日起至清償日
      止，按年息百分之5 計算之利息。2.被告應給付原告648,
      000 元及自起訴狀繕本送達翌日起至清償日止，按年息百
      分之5 計算之利息。
二、被告抗辯：
（一）按民事訴訟法第531 條所謂假扣押裁定因自始不當而撤銷
      ，係指對於假扣押裁定抗告，經抗告法院依命假扣押時客
      觀存在之情形，認為不應為此裁定而撤銷之情形而言，若
      係因本案訴訟敗訴確定而撤銷該裁定，僅屬因命假扣押以
      後之情事變更而撤銷，尚非該條所謂因自始不當而撤銷，
      不得據以請求損害賠償（最高法院67年台上字第1407號、
      69年台上字第1879號判例參照）。經查，原告之系爭房地
      及股票，雖遭被告持本院95年度裁全字第1801號假扣押裁
      定聲請強制執行，且該裁定又經台灣高等法院95年度抗字
      第1592號廢棄，導致第一次假扣押執行程序（本院95年度
      執全1033號）失所附麗而遭撤銷，惟原告於第一次假扣押
      執行程序中並未提供反擔保，故其所有系爭房地及股票雖
      遭查封，實際上亦不發生受有損害之情形。嗣被告再持本
      院96年度裁全字第1 號假扣押裁定聲請第二次假扣押強制
      執行，且併入第一次假扣押執行程序中，故第一次假扣押
      執行程序雖經撤銷，然系爭房地及股票之部份仍未啟封。
      原告雖主張其本案訴訟獲勝訴判決確定，然在第二次假扣
      押程序中，並未有假扣押裁定因自始不當而撤銷、債權人
      未依法限期起訴、債權人撤銷假扣押等三項原因發生，且
      原告亦未提供擔保而受有損害，自不能依民事訴訟法第53
      1 條第1 項規定請求被告賠償因假扣押或供擔保所受之損
      害。
（二）原告雖另主張依民法第184 條規定請求損害賠償，惟並未
      就本件符合民法第184 條之要件說明並舉證，原告此部份
      之主張，自不足採信。再者，縱認（此為假設之詞）原告
      主張其於94年9 月離職時即遭受有被告公司之侵害行為等
      情屬實，惟依民法第197 條之規定，原告之侵權行為損害
      賠償請求權於本件起訴時，亦已逾二年之時效期間而消滅
      ，被告自得依民法第144 條第1 項之規定拒絕給付。雖原
      告另主張其有委請律師發函向被告公司請求賠償等語，惟
      原告所提系爭律師函係95年2 月29日所發出，且在被告公
      司收受後之六個月內，原告並未繼續提起訴訟向公司為請
      求，故該律師函並不生中斷時效之效力，原告上開主張云
      云，並無理由。
（三）原告又主張其股票遭被告公司扣留，致未能以高價賣出云
      云，被告予以否認。蓋被告並未扣留原告之股票，實際上
      係原告以假學歷詐騙被告公司，遭被告察覺，原告何有顏
      面領取公司股票? 況被告公司股票並未上市櫃，並無一般
      市場行情，原告所稱日本公司入股一事，係公司接受國外
      投資，與原告之持股無涉，原告之股票經本院96年度執字
      第16295 號拍賣，賣得價金575,000 元，因原告提供擔保
      免為假執行，故上開賣得價金575,000 元撥入本院95年度
      執全字第1033號事件所提存，原告並無任何損失之可言。
（四）至於原告提出原證四之借據，主張供擔保期間受有以3,60
      0,000 元按年息百分之18計算之借款利息即648,000 元之
      損害云云，被告予以否認。蓋原告所提原證四之借據，形
      式上並非原告所書立，實質上原告亦無以年息百分之18之
      利率，向訴外人高俊隆借款3,600,000 元之事實，原告上
      開主張云云，並不實在。
（五）綜上，原告提起本件訴訟並無理由，為此，並聲明：請求
      駁回原告之訴。
三、兩造不爭執事項：
（一）被告與原告間請求損害賠償事件，被告前於95年7 月17日
      向本院聲請假扣押，經本院於95年7 月18日以95年度裁全
      字第1801號假扣押裁定，准許被告以1,000,000 元為原告
      供擔保後，得對原告之財產在3,000,000 元範圍內予以假
      扣押。嗣被告持該假扣押裁定為執行名義，向本院民事執
      行處聲請以95年度執全字第1033號假扣押執行事件，對原
      告之系爭房地及股票予以假扣押執行，然原告於該假扣押
      執行程序中並未提存反擔保之擔保金，而無法聲請免為假
      扣押。
（二）原告不服本院上開假扣押裁定而提起抗告，經台灣高等法
      院於95年11月24日以95年度抗字第1592號民事裁定，將本
      院95年度裁全字第1801號假扣押裁定予以廢棄。雖被告不
      服提起再抗告，惟遭台灣高等法院於96年1 月10日以裁定
      予以駁回而確定，上開假扣押執行程序嗣後並遭本院予以
      撤銷。
（三）被告又於96年1 月31日聲請對原告假扣押，經本院於96年
      1 月23日以96年度全字第1 號民事裁定，准許被告以2,00
      0,000 元為原告供擔保後，得對原告之財產於2,000,000
      元範圍內予以假扣押。被告復又持該假扣押裁定，聲請對
      原告之財產為假扣押執行，並經本院民事執行處以96年度
      執全字第147 號假扣押執行事件受理在案，且將被告所聲
      請對原告所有系爭房地及股票之執行，於96年2 月5 日併
      入本院95年度執全字第1033號執行中，而原告於本次假扣
      押事件亦未提存免為假扣押之擔保金，致未聲請免為假扣
      押。
（四）其後因被告對原告提起之上開95年度裁全字第1801號裁定
      之本案請求，經本院於96年7 月13日以95年度勞訴字第16
      號判決，判准被告之部分請求，並准被告假執行及原告供
      擔保免為假執行，嗣被告即聲請假執行而經本院以96年度
      執字第16295 號，調假扣押卷執行而拍賣系爭股票，於97
      年4 月13日拍定得款575,000 元，經原告於97年4 月18日
      提存免假執行之擔保金3,600,000 元，致免繼續為假執行
      ，而上開股票之拍賣款575,000 元並即撥入本院95年度執
      全字第1033號事件提存中。又上開本院95年度勞訴字第16
      號判決所判准被告之請求部分，經台灣高等法院於97年9
      月2 日以96年度重勞上字第17號判決予以廢棄，經被告上
      訴後，並經最高法院於97年12月18日以97年度台上字第26
      51號判決予以駁回被告之上訴而告確定。
（五）系爭236,000 股股票中部分股票之買賣，係存在於原告與
      被告公司法定代理人萬述寧之間，係由原告先於90年3 月
      28日以每股20元向被告公司法定代理人萬述寧購買其中10
      0,000 股，並約定由被告公司法定代理人萬述寧代為保管
      ，又原告於90年6 月10日自被告公司獲配股86,000股，並
      再以750,000 元，向被告公司法定代理人萬述寧購得50,0
      00股，該等股票於95年10月間遭查封前，一直均由被告公
      司法定代理人萬述寧持有中。
（六）原告於94年9 月5 日自被告公司離職，被告公司法定代理
      人萬述寧並未返還股票予原告，嗣原告並於95年9 月29日
      委託律師發函要求被告公司及其法定代理人萬述寧返還股
      票，惟被告公司及其法定代理人萬述寧均未返還。
（七）被告公司之股票，於94年6 月間曾有日本公司以每股60元
      之價格予以購入。
（八）被告前對原告提起偽造文書等告訴，經台灣新竹地方法院
      檢察官以96年度偵續一字第5 號、96年度偵字第7035號提
      起公訴後，經本院刑事庭以97年度訴字第188 號判決判處
      原告詐欺及偽造文書等罪刑，惟原告不服提起上訴，刻正
      由台灣高等法院刑事庭審理中。
四、兩造爭點：
（一）原告主張依民事訴訟法第531 條第1 項規定，請求被告賠
      償4,720,000 元，是否有理由？
（二）原告主張依民事訴訟法第395 條第2 項規定，請求被告賠
      償648,000 元，是否有理由？
（三）被告公司法定代理人萬述寧是否有違法扣留原告系爭股票
      之情形？原告依侵權行為損害賠償請求權，為本件第1 、
      2 項聲明之請求是否有理由？又原告之前開請求權是否已
      罹於時效而消滅？
五、得心證之理由：
（一）原告主張依民事訴訟法第531 條第1 項規定，請求被告賠
      償4,720,000 元，是否有理由？
    1.按民事訴訟法第531 條第1 項所謂假扣押裁定因自始不當
      而撤銷，係指對於假扣押裁定抗告，經抗告法院依命假扣
      押時客觀存在之情形，認為不應為此裁定而撤銷之情形而
      言，若係因本案訴訟敗訴確定而撤銷該裁定，僅屬因命假
      扣押以後之情事變更而撤銷，尚非該條項所謂因自始不當
      而撤銷（最高法院67年台上字第1407號判例要旨參照）。
      亦非因民事訴訟法第529 條第4 項及第530 條第3 項之規
      定而撤銷，因此，假扣押債務人仍無從依民事訴訟法第53
      1 條規定請求假扣押債權人賠償其因假扣押所受之損害。
      是假扣押債權人受本案敗訴判決確定者，尚無從認為假扣
      押債務人當然可依民事訴訟法第531 條規定請求假扣押債
      權人賠償其因假扣押所受之損害，則依舉重明輕之法理，
      若假扣押債權人受本案敗訴判決確定後自行聲請撤銷假扣
      押裁定，假扣押債務人反得依民事訴訟法第531 條規定請
      求假扣押債權人賠償其因假扣押所受之損害，將有輕重失
      衡之問題。是探求立法者本意，所謂「假扣押裁定因假扣
      押債權人聲請而撤銷」，假扣押債務人因而得依民事訴訟
      法第531 條規定向假扣押債權人請求賠償者，既係與「假
      扣押裁定因自始不當而撤銷」、「假扣押債權人未依限期
      起訴」併列為請求賠償之原因，則解釋「假扣押裁定因假
      扣押債權人聲請而撤銷」之要件，更應如此限縮解釋為「
      僅於債權人之請求為不正當者」，始應由假扣押債權人對
      假扣押債務人負賠償責任，較為妥適。故民事訴訟法第53
      1 條第1 項應予以限縮解釋為：假扣押裁定因假扣押債權
      人之聲請而撤銷者，「僅於債權人之請求為不正當者」，
      始應由假扣押債權人對假扣押債務人負賠償責任。是債權
      人於假扣押之本案訴訟敗訴確定後，聲請撤銷假扣押裁定
      者，應屬假扣押以後之情事變更而撤銷，並非假扣押之自
      始不當，故債務人不得依民事訴訟法第531 條第1 項之規
      定請求債權人賠償其損害。換言之，於債權人因其本案敗
      訴確定時，債務人本可聲請撤銷假扣押裁定，債權人於債
      務人聲請撤銷假扣押裁定前，為免債務人因假扣押而受有
      損害，或為免損害繼續擴大，乃自行聲請撤銷假扣押裁定
      者，亦應解釋為命假扣押以後之情事變更而撤銷，非屬假
      扣押之請求自始不當，且債務人亦不得以該假扣押裁定係
      債權人自行撤銷為由，逕依民事訴訟法第531 條第1 項後
      段之規定，請求債權人賠償其因假扣押所受之損害。
    2.原告主張系爭股票因遭被告不當聲請假扣押而被拍賣，茲
      以每股20元計算，原告自得依民事訴訟法第531 條第1 項
      規定，請求被告賠償4,720,000 元損害（計算式：236,00
      0 股×20元＝4,720,000 元）云云。惟查：
    (1)被告初聲請本院以95年度裁全字第1801號准予假扣押裁定
      ，而聲請本院以95年度執全字第1033號假扣押執行查封原
      告之系爭房地及股票；嗣再聲請本院以96年度全字第1 號
      准予假扣押裁定，而以本院96年度存字第197 號提存事件
      為原告供擔保提存第一商業銀行無記名可轉讓定期存單2,
      000,000 元後，聲請本院以96年度執全字第147 號假扣押
      執行查封原告之上開同一不動產及股票，而併入上開本院
      95年度執全字第1033號假扣押執行事件；旋被告聲請之本
      院95年度裁全字第1801號假扣押裁定，經原告提起抗告後
      ，雖經臺灣高等法院以95年度抗字第1592號裁定廢棄原裁
      定，並駁回被告假扣押執行之聲請確定，然被告依本院95
      年度裁全字第1801號假扣押裁定據以聲請執行之本院95年
      度執全字第1033號假扣押執行查封之原告所有系爭房地及
      股票，已另因被告依本院96年度全字第1 號假扣押裁定，
      而聲請本院以96年度執全字第147 號併案執行，故上開假
      扣押執行查封原告所有之系爭房地及股票，即仍為本院96
      年度執全字第147 號假扣押執行效力所及；又被告嗣後對
      原告提起之假扣押所保全之本案訴訟，經本院以96年度勞
      訴字第16號判決被告部分勝訴，併就被告勝訴部分為附條
      件之假執行宣告，被告乃依判決供假執行擔保後，聲請本
      院以96年度執字第16295 號為假執行之強制執行，並聲請
      強制執行上開本院95年度裁全字第1801號、96年度執全字
      第147 號假扣押執行查封原告所有之系爭房地及股票，旋
      查封之股票經拍賣結果，由訴外人張淑玲以575,000 元拍
      定，另查封之不動產未經拍定前，則因原告依前開本院96
      年度勞訴字第16號判決為被告供擔保，而免為假執行；嗣
      被告對原告提起之假扣押所保全之本案訴訟，乃經台灣高
      等法院以96年度重勞上字第17號及最高法院以97年度台上
      字第2651號判決被告敗訴確定之事實，有台灣高等法院96
      年度重勞上字第17號判決、最高法院97年度台上字第2651
      號判決、本院97年度存字第485 號提存書、本院95年度執
      全字第1033號查封筆錄、指封切結（動產）書等件附卷可
      稽（見本院卷第11至17頁、第58至60頁），且經本院調取
      本院95年度裁全字第1801號假扣押事件、95年度執全字第
      1033號假扣押執行事件、96年度全字第1 號假扣押事件、
      96年度存字第197 號提存事件、96年度執全字第147 號假
      扣押執行事件、96年度勞訴字第16號損害賠償事件（含台
      灣高等法院96年度重勞上字第17號、最高法院97年度台上
      字第2651號損害賠償事件）、96年度執字第16295 號假執
      行事件等案卷核閱無訛，並為兩造所不爭執，自堪信實在
      。
    (2)準此，本院95年度裁全字第1801號假扣押裁定，雖經台灣
      高等法院於95年11月24日以95年度抗字第1592號裁定予以
      廢棄，並駁回被告假扣押之聲請，嗣前開假扣押執行程序
      並遭本院予以撤銷，惟依前開台灣高等法院95年度抗字第
      1592號裁定理由，乃係因被告於該假扣押聲請事件所提之
      原告偽造之成績單、原告任職基本資料、薪資證明及起訴
      狀等證據，僅足釋明被告對原告有不當得利及侵權行為之
      損害賠償請求權，尚未能釋明原告有隱匿財產並逃匿，致
      被告日後有不能或甚難執行之虞之假扣押原因，故予以廢
      棄本院95年度裁全字第1801號裁定，此觀台灣高等法院前
      開95年度抗字第1592號裁定理由自明（見本院卷第113 頁
      反面），是台灣高等法院95年度抗字第1592號裁定廢棄本
      院95年度裁全字第1801號裁定之理由，既係被告就假扣押
      原因未予釋明，尚非被告確無正當請求權而任意聲請假扣
      押，致該假扣押裁定經假扣押裁定法院或抗告法院認為不
      當而撤銷等情，堪可認定。況斯時系爭房地及股票雖經查
      封扣押，惟均尚未經執行拍賣，則原告主張因被告不當聲
      請假扣押致其受有股票遭拍賣之損害云云，即非可採。
    (3)次查，被告嗣於96年1 月31日又聲請對原告假扣押，經本
      院於96年度全字第1 號裁定准許，並於96年2 月5 日併入
      本院95年度執全字第1033號執行中，其後兩造之損害賠償
      訴訟，經本院以95年度勞訴字第16號判決，判准被告部分
      請求，並准被告為假執行，被告乃即聲請假執行，而經本
      院以96年度執字第16295 號，調假扣押卷執行而拍賣系爭
      股票，惟本院前開95年度勞訴字第16號判決所判准被告請
      求之部分，嗣經台灣高等法院於97年9 月2 日以96年度重
      勞上字第17號判決予以廢棄，迨經被告上訴後，並經最高
      法院於97年12月18日以97年度台上字第2651號判決予以駁
      回被告之上訴而告確定。迄被告以本案訴訟終結為由，向
      本院聲請裁定准許返還前遵本院96年度全字第1 號假扣押
      裁定所提供之本院96年度存字第197 號提存事件2,000,00
      0 元擔保金，經本院於99年7 月9 日以99年度司聲字第10
      3 號裁定准許，然經原告聲明異議後，乃經本院於99年9
      月10日以99年度事聲字第35號裁定認為，被告依本院96年
      度全字第1 號假扣押裁定，以本院96年度存字第197 號提
      存事件為原告供擔保提存第一商業銀行無記名可轉讓定期
      存單2,000,000 元後，已聲請本院以96年度執全字第147
      號為假扣押執行，雖被告嗣後對原告提起之假扣押所保全
      之本案訴訟，被告已敗訴確定，本案訴訟程序業已終結，
      然被告既迄未聲請撤銷本院96年度全字第1 號假扣押裁定
      ，亦未撤回本院96年度執全字第147 號假扣押執行，致原
      告所有系爭房地及股票拍定之股款575,000 元均仍未啟封
      ，而續為假扣押執行查封中，故難認本件假扣押保全程序
      之擔保業已訴訟終結，予以廢棄本院99年度司聲字第103
      號裁定，並駁回被告返還擔保金之聲請，嗣被告乃即具狀
      聲請撤銷假扣押裁定，並經本院於99年10月20日以99年度
      全聲字第7 號裁定准予撤銷本院96年度全字第1 號假扣押
      裁定之事實，有本院99年度事聲字第35號裁定及99年度全
      聲字第7 號裁定等件附卷可稽（見本院卷第107 至110 頁
      ），且為兩造所不爭執，顯見被告係於本案訴訟敗訴確定
      後，為聲請返還擔保金，始聲請撤銷上開本院96年度全字
      第1 號假扣押裁定，揆諸上開說明，應認上開假扣押裁定
      係因命假扣押後之情事變更而撤銷，難認被告所為之假扣
      押聲請係自始不當，況系爭股票拍定之股款575,000 元迄
      尚在本院95年度執全字第1033號事件提存中，姑不論原告
      並未能舉證證明系爭股票有高達其所主張4,720,000 元之
      價值，而受有此損害，惟原告尚不得以該假扣押裁定為被
      告自行撤銷為由，依民事訴訟法第531 條第1 項規定，請
      求被告賠償其損害，乃屬當然。則原告主張係遭被告不當
      聲請假扣押致其受有股票遭拍賣之損害云云，難認足採。
（二）原告主張依民事訴訟法第395 條第2 項規定，請求被告賠
      償648,000 元，是否有理由？
    1.按法院廢棄或變更宣告假執行之本案判決者，應依上訴人
      之聲明，將其因假執行或因免假執行所為給付及所受損害
      ，於判決內命被上訴人返還及賠償，上訴人未聲明者，應
      告以得為聲明，民事訴訟法第395 條第2 項定有明文。上
      開規定，兼具實體法之性質，上訴人於訴訟中，固得據以
      請求，即於被上訴人受敗訴判決確定後，另行起訴請求，
      亦無不可（司法院34年12月20日院解字第3046號解釋、最
      高法院73年台上字第59號判例參照）。但為免受假執行供
      反擔保之被告得請求他造給付之範圍，必限於為免假執行
      供擔保所受之損害，而有因果關係者為度。
    2.經查，被告前依本院95年度勞訴字第16號判決，判准其部
      分請求，並准其為假執行，乃即聲請本院以96年度執字第
      16295 號，調假扣押卷執行系爭房地及股票，嗣系爭股票
      於97年4 月13日拍定得款575,000 元，惟原告為免繼續為
      假執行，乃即於97年4 月18日提存免假執行之擔保金3,60
      0,000 元，致免繼續為假執行，而上開股票之拍賣款575,
      000 元並即撥入本院95年度執全字第1033號事件提存中。
      又上開本院95年度勞訴字第16號判決所判准被告之請求部
      分，經台灣高等法院以96年度重勞上字第17號判決予以廢
      棄，經被告上訴後，並經最高法院以97年度台上字第2651
      號判決予以駁回其上訴而告確定等情，已如前述，是揆諸
      前開說明，原告若因為免假執行供擔保而受有損害，且具
      因果關係者，當得訴請被告賠償之。
    3.原告主張其為免系爭房地遭被告執行拍賣，乃向訴外人高
      俊隆以年息百分之18之利率借款3,600,000 元，原告自得
      依民事訴訟法第395 條第2 項規定，請求被告賠償1 年之
      利息損害648,000 元（計算式：3,600,000 元×18% ＝64
      8,000 元）云云，固據其提出借據乙紙為證（見本院卷第
      18頁）。惟此已為被告所否認，並以前揭情詞置辯。經查
      ，依原告所提之借據固載明向訴外人高俊隆借款3,600,00
      0 元，年利率為百分之18，每月10日為繳息日（利息為54
      ,000元）等語，惟經本院就此借款事實訊問原告，業據原
      告自承：「之前執行處通知我房子要拍賣只有三天時間，
      我的銀行帳戶被假扣押凍結不能用，緊急之間這佰陸拾
      萬元我只好四處跟我親朋好友借，高俊隆是我太太的弟弟
      ，他手邊也沒有這麼多現款，我只向他借了柒拾萬元左右
      ，他是拿現款給我，另外我還向我哥哥借大約肆拾幾萬元
      ，也是拿現款，我還向我弟弟借了約陸拾幾萬元，也是拿
      現款，我也請太太幫我籌款，剩下的款項都是她去幫我借
      來的，都是拿現款。」等語詳實（見本院卷第88頁），依
      此，足徵原告所提前開借據內容難認真實，自無從遽為其
      受有648,000 元利息損害之有利證明，此外，原告就其主
      張有以年息百分之18之利率向他人借款，並受有648,000
      元云云，並未能提出任何證據方法以實其說，則其此部分
      主張尚非足採。
    4.第按提存金應給付利息，以實收之利息照付，提存法第12
      條第1 項亦有明文，可知現行提存案款，於提存期間係依
      市場上銀行存款利率計息，並於領取時依銀行實付利息金
      額計付，則供擔保人除有其他證據可以證明受有其他資金
      成本、週轉運用等類此之損害外，不能逕行推論受有利息
      收入之損害。經查，本件原告雖為免受前案第一審判決宣
      告假執行之執行而提供擔保金3,600,000 元，且嗣後該假
      執行裁判經廢棄確定，惟原告所提供之擔保金3,600,000
      元，迄仍於本院97年度存字第485 號提存事件提存中，並
      於原告領取時，加計提存期間依銀行實付利息金額計付之
      ，已難認原告受有何利息之損害，而原告就其主張受有確
      實受有648,000 元利息損害云云，既未能舉證以實其說乙
      節，業如前述，則原告逕依民事訴訟法第395 條第2 項規
      定，請求被告賠償648,000 元云云，實難認為有據。
（三）被告公司法定代理人萬述寧是否有違法扣留原告系爭股票
      之情形？原告依侵權行為損害賠償請求權，為本件第1 、
      2 項聲明之請求是否有理由？又原告之前開請求權是否已
      罹於時效而消滅？
    1.按因故意或過失，不法侵害他人之權利者，負損害賠償責
      任，民法第184 條第1 項前段定有明文。本條所規定之侵
      權行為類型，均適用於自然人之侵權行為，法人無適用之
      餘地；至於法人侵權行為則須以其董事或其他有代表權人
      ，因執行職務所加於他人之損害，或公司負責人對於公司
      業務之執行，如有違反法令致他人受有損害時，法人始依
      民法第28條或公司法第23條第2 項規定，與行為人連帶負
      賠償之責任。次按依民法第184 條第1 項前段主張侵權行
      為所發生之損害賠償請求權，以有故意或過失不法侵害於
      他人權利為成立要件，故請求權人應就行為人有故意或過
      失之要件負舉證責任，且侵權行為損害賠償之債，須損害
      之發生與加害人之故意或過失加害行為間有相當因果關係
      ，始能成立。又所謂故意係指行為人對於構成侵權行為之
      事實，明知並有意使其發生或預見其發生，而其發生並不
      違背其本意而言，因此，故意以提起民事訴訟及聲請法院
      實施假扣押之手段，侵害他人權利之情形，必須行為人對
      於其提起訴訟及聲請假扣押係屬侵權行為之事實，明知並
      有意使其發生，或預見其發生，而其發生並不違背其本意
      ，始足當之（最高法院76年臺上字第2724號判決可資參照
      ），是以，非謂債權人提起本案訴訟受敗訴之判決確定，
      即得當然認定債權人於假扣押之初構成侵權行為，必債權
      人敗訴判決確定，且主觀上具有故意或過失，始負侵權行
      為之責任，債務人方有損害賠償之請求權；再按損害賠償
      ，除法律另有規定或契約另有訂定外，應以填補債權人所
      受損害及所失利益為限；依通常情形，或依已定之計劃、
      設備或其他特別情事，可得預期之利益，視為所失利益，
      民法第216 條亦有明文。又關於侵權行為賠償損害之請求
      權，以實際上受有損害為成立要件（最高法院48年台上字
      第680 號判例意旨參照) 。末按消滅時效，自請求權可行
      使時起算；消滅時效，因請求而中斷；時效因請求而中斷
      者，若於請求後六個月內不起訴，視為不中斷；因侵權行
      為所生之損害賠償請求權，自請求權人知有損害及賠償義
      務人時起，二年間不行使而消滅，民法第128 條前段、第
      129 條1 項第1 款、第130 條、第197 條第1 項前段分別
      定有明文。又民法第197 條所謂知有損害，即知悉受有何
      項損害而言，至對於損害額則無認識之必要，故以後損害
      額變更對於請求權消滅時效之進行並無影響。
    2.原告主張被告公司法定代理人萬述寧違法扣留系爭股票云
      云，固據其提出95年9 月29日委由陳麗雯律師所發之律師
      函為證（見本院卷第62頁），惟此已為被告所否認，並以
      上揭情詞置辯。經查，原告原有系爭236,000 股股票中，
      除其中86,000股股票係被告公司所獲配股外，其餘150,00
      0 股股票之買賣，係存在於原告與被告公司法定代理人萬
      述寧之間，並由原告將系爭236,000 股股票全數委由被告
      公司法定代理人萬述寧代為保管之情，業為兩造所不爭執
      ，已如前述，則被告公司法定代理人萬述寧私下代原告保
      管系爭236,000 股股票之行為，是否屬被告公司法定代理
      人萬述寧執行職務之行為，或對於公司業務之執行，既未
      經原告舉證證明，則原告援引民法第民法第28條或公司法
      第23條第2 項規定，訴請被告公司應負侵權行為之損害賠
      償責任，已難認有據。次查，原告於94年9 月5 日自被告
      公司離職後，隨即於離職後之94年9 月19日發送簡訊予被
      告公司法定代理人萬述寧要求被告公司以3,500,000 元買
      回其所持之系爭股份，惟雙方就此並未達成共識，此觀台
      灣新竹地方法院檢察署檢察官96年度偵續一字第5 號、96
      年度偵字第7035號起訴書理由自明（見本院卷第117 頁）
      ，是原告於離職後，僅係一再要求被告公司買回系爭股票
      ，並未要求被告公司法定代理人萬述寧返還系爭股票，則
      被告公司法定代理人萬述寧是否有違法扣留原告系爭股票
      情事，亦堪置疑。嗣原告雖於95年9 月29日委由陳麗雯律
      師發函請求被告公司之法定代理人萬述寧返還系爭股票，
      惟系爭股票隨即於95年10月25日經本院95年度執全字第10
      33號執行事件予以查封扣押在案，此有本院民事執行處查
      封筆錄附卷可稽（見本院卷第59頁），本件姑不論被告公
      司法定代理人萬述寧是否有因執行職務而扣留原告之系爭
      股票情事，縱認原告此部分主張屬實，惟斯時雙方確有多
      起民刑事糾紛，原告甚且因被告對其提起詐欺及偽造文書
      等告訴後，經檢察官提起公訴後，並經本院刑事庭以97年
      度訴字第188 號判處罪刑在案，刻正由原告上訴，而經台
      灣高等法院刑事庭審理中，據此，實難被告公司法定代理
      人萬述寧有故為侵權行為可言，又原告就其主張受有4,72
      0,000 元及648,000 元之損害云云，亦始終無法舉證以實
      其說，則其主張遭被告公司侵權而受有損害云云，亦非足
      採。況查，依原告主張其於94年9 月5 日離職時，已知遭
      受被告公司侵害行為，嗣其雖於95年9 月29日發函向被告
      公司法定代理人萬述寧催討返還系爭股票致生時效中斷情
      形，惟原告並未於時效中斷後6 個月內提起訴訟向被告為
      請求，乃迄至99年3 月11日始以遭被告公司法定代理人萬
      述寧侵權為由，對被告公司提起本件訴訟，揆諸前開法條
      ，應認前開律師函之請求並不生時效中斷之效力，則原告
      之侵權行為損害賠償請求權已因罹於2 年之時效期間而消
      滅，是本件縱認原告有侵權行為請求權可資行使，惟亦已
      罹於時效而歸於消滅，被告就此既已為時效抗辯而拒絕給
      付，原告依侵權行為之法律關係請求被告賠償其損害，仍
      屬於法無據，無從准許。
（四）從而，原告依侵權行為損害賠償請求權及民事訴訟法第53
      1 條第1 項規定，請求被告給付原告4,720,000 元及自起
      訴狀繕本送達翌日起至清償日止，按年息百分之5 計算之
      利息，暨依侵權行為損害賠償請求權及民事訴訟法第395
      條第2 項規定，請求被告應給付原告648,000 元及自起訴
      狀繕本送達翌日起至清償日止，按年息百分之5 計算之利
      息，均為無理由，應予駁回。
六、兩造其餘攻擊、防禦方法，與未經援用之證據，經審酌後核
    與判決結果不生影響，爰不一一論述，附此敘明。
據上論結，原告之訴為無理由，依民事訴訟法第78條，判決如主
文。
中    華    民    國   100    年    3     月    14    日
                  民事第一庭    法  官  高敏俐
以上正本係照原本作成。
如對本判決上訴，須於判決送達後 20 日內向本院提出上訴狀。
如委任律師提起上訴者，應一併繳納上訴審裁判費。
中    華    民    國   100    年    3     月    14    日
                                書記官  黎秀娟